【裁判字號】    89,上訴,1403
【裁判日期】    890530
【裁判案由】    偽造有價證券等
【裁判全文】
臺灣高等法院刑事判決                      八十九年度上訴字第一四０三號
    上  訴  人  丙○○
    即  被  告
    選任辯護人  黃銀河
右上訴人因偽造有價證券等案件，不服臺灣板橋地方法院八十八年度訴字第一六六六
號，中華民國八十九年三月九日第一審判決（起訴案號：臺灣板橋地方法院檢察署八
十八年度偵字第一五六八八號、一七三九八號），提起上訴，本院判決如左：
    主      文
上訴駁回。
    事      實
一、丙○○於民國八十七年十月下旬（二十七日前）某日，因依報紙分類廣告欄所刊
    登「支票借用」之廣告，在臺北市○○路附近某處公園內，向不詳年籍姓名而自
    稱姓廖之男子，以新臺幣（下同）一萬元之代價，購買如附表編號一、二所示之
    支票二張，由丙○○提供所需之支票金額及日期，再由廖姓男子在上開支票上分
    別填載，丙○○於取得附表編號一、二所示支票後，明知該二張支票屆期無法兌
    現，竟意圖為自己不法之所有，於八十七年十月二十七日，在臺北縣三重市○○○街一三二之五號八樓住處將該二張支票交予不知情之配偶即吳佳霖，利用不知
    情之吳佳霖持該二張支票向林秋芬調現，吳佳霖隨即前往臺北縣三重市○○路○
    段一六三巷二十九號林秋芬所經營之「凱第珠寶店」，持上開二張支票向林秋芬
    調借現金，致使林秋芬因而陷於錯誤，先行當場交付現金四十五萬元予吳佳霖，
    繼於翌（二十八）日在「凱第珠寶店」，再接續交付二十六萬四千一百元予吳佳
    霖，吳佳霖於取得前開款項後，均攜回交付予丙○○。嗣林秋芬將附表所示之支
    票交由其夫江金能處理，江金能再將該二張支票委由其朋友王美桂存入銀行帳戶
    ，惟該二張支票屆期後經提示，因已遭掛失止付而退票，林秋芬始知受騙。
二、案經彰化縣警察局員林分局、臺中市警察局第一分局分別報請臺灣彰化地方法院
    檢察署、臺灣臺中地方法院檢察署偵查，分別由該署檢察官呈請臺灣高等法院檢
    察署檢察長令轉臺灣板橋地方法院檢察署檢察官偵查起訴。
    理      由
一、訊之被告丙○○，固坦承依報紙所刊登廣告，於右揭時地向自稱廖姓之男子購買
    附表所示支票，再指示其配偶吳佳霖交付林秋芬等事實，然矢口否認具有詐欺之
    意圖，並以渠僅交待吳佳霖將支票交付林秋芬，當時原計劃於出售土地獲款後即
    將支票換回，且實際上僅取得三十萬元及金額十萬元支票一紙云云置辯。惟查：
    (一)被告之配偶吳佳霖交付附表所示支票予林秋芬後，林秋芬確已交付右揭款項，
      業據證人林秋芬於原審證稱：「我一開始給他四十幾萬的現金，其餘就陸續兌
      匯給他。」（原審卷第三六頁正反面）、「在八十七年十月二十七日當日，由
      吳佳霖交給我的，我當場拿現金四十五萬元給吳佳霖，隔天吳佳霖又到我店內
      拿二十六萬四千一百元。另一張面額三十萬的支票則是用來清償之前的貨款，
      但也跳票。」（原審卷第六一頁反面），且被告於偵查中供稱：「（是否拿這
      張三十八萬七千元支票向人調取現金）有，是向江金能調借票面金額。」（臺
      中地檢偵一三九七八號卷第二九頁反面），其後於原審亦供稱：「‧‧‧面額
      三十九萬五千二百元及三十八萬七千元二張均有拿到，大概約拿到六十餘萬元
      現金，好像是分二次拿到。」（原審卷第三九頁），核被告於偵查及原審前開
      供述，與證人林秋芬所為指述相符，應認證人林秋芬所為證述確與事實相符。
      是被告嗣雖辯稱僅借得三十萬元及面額十萬元支票一紙，且證人即其配偶吳佳
      霖於原審亦為同一證述，然此分屬卸責與迴護之詞，均不足援為有利於被告認
      定之依據。
    (二)附表所示二紙支票，分別係乙○○、甲○○於附表編號一、二備註欄所示之時
      、地失竊，且經掛失止付，已據證人乙○○、甲○○分別於警訊及原審調查時
      證述屬實，並有上開二張支票及退票理由單影本、遺失票據申報書影本、掛失
      止付票據提示人資料查報表等資料附於偵查卷可稽（見彰化縣警察局員林分局
      刑案偵查卷宗及臺中地檢偵字第一三九七八號偵查卷第二十頁至第二十五頁）
      ，均屬無法兌現之支票，又該二紙支票係被告向自稱姓廖之男子，以一萬元之
      代價購得，同時並獲贈案外人丁○○所有，於八十七年五月一日，在臺北市○○○路○段二十三號前失竊編號ＱＳ0000000號支票一張，亦據被告於
      偵查、原審及本院審理時供承不諱，被告既非以正常交易途徑而取得附表所示
      支票，其於買受該支票時，衡諸一般人之日常經驗，對於該二張支票屆期無法
      兌現，自屬明知，其猶持不能兌現之支票委由不知情之吳佳霖向林秋芬調借現
      金，顯屬詐術之施行，且其行為時所具不法所意圖，亦屬灼然。至於被告雖辯
      稱原欲待土地出售得款後即將支票取回，然查，詐欺取財罪屬即成犯，本件於
      被告交付支票並取得款項時，所為詐欺犯罪行為即已完成，其嗣後有無將施行
      詐術所用支票取回，均無礙於其詐欺罪之成立。
    綜右事證，被告所為辯解，均屬卸責之詞，其右揭犯罪行為，已經證明。
二、核被告所為，係犯刑法第三百三十九條第一項之詐欺罪取財罪。被告利用不知情
    之吳佳霖向林秋芬實施詐欺行為，係屬間接正犯。又被害人林秋芬雖分二次交付
    現金予不知情之吳佳霖，再轉交予被告，惟仍係基於被告利用不知情吳佳霖所為
    之單一詐術行為而接續取得財物，為單純一罪。
三、公訴意旨另以：被告丙○○於八十七年十月底，在臺北市○○路附近公園內，明
    知不詳年籍姓名而自稱姓廖之男子所持有如附表編號一、二所示之支票係屬來源
    不明之贓物，竟仍以一萬元之代價購買，並意圖供行使之用，與該廖姓男子基於
    犯意聯絡，由丙○○提供所需之支票金額及日期，再由廖姓男子在上開支票上分
    別填載而偽造有價證券，因認被告另涉刑法第二百零一條第一項之偽造有價證券
    罪嫌及同法第三百四十九條第二項之故買贓物罪嫌云云。惟按社會上一般向人買
    受支票以供調現者，該所買之支票多係所謂之人頭票（俗稱芭樂票），即由販賣
    芭樂票之集團找人頭開立銀行支存帳戶，以取得空白支票供填載而販賣，購買者
    對於則該人頭是否已授權該販賣芭樂票者填載發票人、發票金額、日期，或對該
    所購買之支票究係曾遭失竊或來源不明，尚難認定必然具有認識。經查，本件被
    告委由不知情之吳佳霖持以向林秋芬調現之附表所示二張支票，係向自稱姓廖之
    男子所購買，並由被告提供所需之支票金額及日期，再由廖姓男子在上開支票上
    分別填載等情，雖據被告迭於偵查及本院審理時供承不諱，惟究不能僅憑如附表
    所示之二張支票係乙○○、甲○○所失竊，即遽此推斷被告對該二張支票係屬贓
    物及究係真偽有所認識，是尚難認被告向自稱姓廖之男子買受該二張支票時，即
    知悉該二張支票係贓物，而被告提供所需之支票金額及日期，再由廖姓男子在上
    開支票上分別填載之填發支票行為，應屬前揭詐欺犯行之部分行為，自難遽認被
    告有故買贓物及偽造有價證券之故意，此外復查無其他積極證據，足以認定被告
    確有有故買贓物之認知及偽造有價證券之行為，公訴意旨所指被告所涉該部分罪
    嫌，尚屬不能證明，惟因依公訴意旨，認該未能證明犯罪部分，與右揭論罪之詐
    欺罪部份，分別具有實質上一罪之吸收犯關係、裁判上一罪之牽連犯關係，該未
    能證明犯罪部分，爰均不另為無罪之諭知，併予敘明。
四、原審法院經審理結果，認公訴意旨所指被告涉嫌故買贓物、偽造有價證券罪部分
    均屬不能證明，就被告所犯詐欺取財罪部分，援引刑法第三百三十九條第一項，
    罰金罰鍰提高標準條例第一條前段規定，經審酌被告故買無法兌現之支票，而委
    由不知情之吳佳霖向他人調現，危害社會經濟秩序，惟念及被告犯後業與被害人
    林秋芬之夫江金能達成和解，有臺北縣三重市調解委員會調解書一份附卷可憑，
    且證人江金能亦到庭陳明不願追究被告，暨被告犯罪動機、目的、手段、方法、
    犯罪後之態度等一切情狀，量處被告拘役三十日，經核原審判決認事、用法暨量
    刑，均屬妥適。被告徒執右揭理由，且請求宣告緩刑而提起上訴；惟查，被告所
    為上訴理由，依諸右揭事證，核與事實有間，已不足採，又被告前於七十七年間
    曾犯過失致死罪，經臺灣板橋地方法院判處有期徒刑八月，緩刑三年確定，有臺
    灣高等法院檢察署刑案紀錄簡覆表在卷可稽，其徒為一己調現之便，竟向不詳姓
    名者購買屆期無法付款之支票使用，關於其所為緩刑宣告之請求，亦失所據。綜
    上理由，被告所提起上訴，為無理由，應予駁回。
據上論斷，應依刑事訴訟法第三百六十八條判決如主文。
本案經檢察官吳慎志到庭執行職務
中    華    民    國      八十九      年      五      月      三十      日
                            臺灣高等法院刑事第十七庭
                                審判長法  官  陳  正  雄
                                      法  官  許  錦  印
                                      法  官  林  勤  純
右正本證明與原本無異。
檢察官部分如不服本判決應於收受送達後十日內向本院提出上訴書狀，其未述上訴之
理由者並得於提起上訴後十日內向本院補提理由書（均須按他造當事人之人數附繕本
）。
被告不得上訴。
                                      書記官  賴  思  華
中    華    民    國      八十九      年      六      月       一       日
附錄本案論罪科刑法條：
刑法第三百三十九條
意圖為自己或第三人不法之所有，以詐術使人將本人或第三人之物交付者，處五年以
下有期徒刑、拘役或科或併科一千元以下罰金。
以前項方法得財產上不法之利益或使第三人得之者亦同。
前二項之未遂犯罰之。
附表：
┌───┬─────┬─────┬─────┬─────┬──────┐
│      │          │發票日、  │          │          │            │
│編  號│支票票號  │票面金額  │ 發票人   │付款人    │備  註      │
├───┼─────┼─────┼─────┼─────┼──────┤
│      │ＧＡ００  │八十八年一│ 乙○○   │員林信用合│係乙○○於八│
│      │七九三０  │月三十一日│          │作社永靖分│十七年十月十│
│      │四        │、新臺幣│          │社        │八日，在其位│
│  一  │          │拾玖萬伍仟│          │          │於彰化縣永靖│
│      │          │貳佰元    │          │          │街九十六號住│
│      │          │          │          │          │處所失竊之空│
│      │          │          │          │          │白支票填載而│
│      │          │          │          │          │成          │
├───┼─────┼─────┼─────┼─────┼──────┤
│      │ＣＥ一一  │八十八年二│ 洪木霖（ │臺南區中小│係甲○○於八│
│      │五九七０  │月十五日、│ 洪木霖嗣 │企業銀行安│十七年九月底│
│      │六        │新臺幣拾│ 更名為洪 │中分行    │，在台中市華│
│  二  │          │捌萬柒仟元│ 佳德）   │          │美西街一四二│
│      │          │          │          │          │號前所失竊之│
│      │          │          │          │          │空白支票填載│
│      │          │          │          │          │而成        │
└───┴─────┴─────┴─────┴─────┴──────┘


司法院資訊處製作；財團法人民間司法改革基金會備份。
